臺灣高等法院民事裁定
110年度抗字第1206號
抗  告  人  周士淵  




上列抗告人因與相對人禾杰防災有限公司等間請求返還房屋等事
件，對於中華民國110年10月1日臺灣臺北地方法院110年度補字
第1966號所為裁定，提起抗告，本院裁定如下：
    主  文
原裁定關於訴訟標的價額核定部分廢棄。
    理  由
一、抗告人於原法院起訴主張：相對人禾杰防災有限公司、裕茂行有限公司、勁草影像國際有限公司、呂億鳳現分別無權占用伊所有或共有之臺北市○○區○○○路0段0號4樓之2、同路段9號4樓之3、臺北市○○區○○路000號3樓、臺北市○○區○○街000巷0號1樓（下合稱系爭房屋），爰依民法第767條規定請求相對人分別將所占用房屋返還伊或全體共有人，並依民法第179條規定附帶請求相對人各給付相當於租金之不當得利等語。原法院核定本件訴訟標的價額合併計算為新臺幣（下同）1069萬3140元，裁定限期命抗告人繳納第一審裁判費10萬6160元（下稱原裁定）。抗告人不服提起抗告，其抗告理由略以：伊係請求相對人給付108年11月22日至110年9月22日共22個月期間相當於租金之不當得利，並非期間未確定之情形，應依民事訴訟法第77條之13規定計算裁判費，原裁定適用同法第77條之10但書規定核定訴訟標的價額，顯有違誤，為此提起抗告，求為廢棄原裁定等語。
二、按訴訟標的之價額，由法院核定。核定訴訟標的之價額，以起訴時之交易價額為準。無交易價額者，以原告就訴訟標的所有之利益為準。又以一訴附帶請求其孳息、損害賠償、違約金或費用者，不併算其價額。民事訴訟法第77條之1第1項、第2項、第77條之2第2項分別定有明文。再所謂起訴時之交易價額，係指起訴時之市價。訴訟標的物如無實際交易價額，當事人復未能釋明其市價，供法院核定訴訟標的之價額，法院因核定訴訟標的之價額，得依職權調查證據，以為核定訴訟標的價額之依據。又以占有人無權占有為由，請求返還占有物，非以租賃權為標的，其訴訟標的價額，應以所請求返還之標的物之價額為準（最高法院96年度台抗字第248號裁定意旨參照）。另訴訟標的價額之核定，固屬法院職權，惟法院核定該價額並非漫無限制，仍應調查事實，依客觀情況定之，且判斷訴訟標的價額時，須結合原因事實而為觀察（最高法院101年度台抗字第703號裁定意旨參照）。
三、經查，抗告人請求相對人返還無權占有系爭房屋部分之訴訟
    標的價額，非以租賃權為標的，即應按系爭房屋之價值分別
    計算，至其請求相對人給付相當於租金之不當得利部分，則
    不併算其價額。原裁定雖記載核定訴訟標的價額之計算式為
    【（2萬元+2萬元+3萬元+1萬9109.5元）×12月×10=1069萬31
    40元】，然未敘明核定訴訟標的價額之標準及計算依據，似
    係依抗告人所稱民事訴訟法第77條之10但書規定為核定標準
    ，實乏依據，難認與前揭規定相符。原法院仍應依職權調查
    相關證據以認定系爭房屋起訴時之交易價值，且若抗告人未
    能釋明系爭房屋之市價供法院核定訴訟標的價額，法院應依
    職權調查，必要時並得命鑑定，而此由原法院就近予以調查
    較為便利，自有將原定廢棄發回之必要。抗告意旨指摘原裁
    定此部分不當，聲明廢棄，理由雖有不同，惟原裁定既有違
    誤，爰將原裁定關於核定訴訟標的之價額部分廢棄，發回原
    法院另為適當之處理。又原裁定關於核定訴訟標的價額部分
    既經廢棄，原裁定命補繳裁判費部分即失所附麗，應由原法
    院另為處理，附此敘明。
四、據上論結，本件抗告為有理由，爰裁定如主文。
中　　華　　民　　國　　110 　年　　10　　月　　29　　日
                  民事第十三庭
                      審判長法  官  邱景芬
                            法  官  柯雅惠
                            法  官  邱蓮華
正本係照原本作成。
本裁定除以適用法規顯有錯誤為理由外，不得再抗告。如提起再
抗告，應於收受送達後10日內委任律師為代理人向本院提出再抗
告狀。並繳納再抗告費新臺幣１千元。
中　　華　　民　　國　　110 　年　　10　　月　　29　　日

　　　　　　　　　　　　　　書記官  蘇意絜